【裁判字號】    95,訴,209
【裁判日期】    950719
【裁判案由】    違反森林法
【裁判全文】
臺灣苗栗地方法院刑事判決               95年度訴字第209號
公  訴  人  臺灣苗栗地方法院檢察署檢察官
被      告  丙○○
                      號
                    （另案於臺灣台中監獄苗栗分監執行中）
            乙○○
上列被告因違反森林法案件，經檢察官提起公訴（94年度偵字第
3141號），本院合議庭裁定由受命法官獨任進行簡式審判程序，
判決如下：
    主  文
丙○○結夥二人以上，為搬運贓物，使用車輛竊取森林主產物，
累犯，處有期徒刑拾月，併科罰金新台幣拾萬元，罰金如易服勞
役，以新台幣參仟元折算壹日。
乙○○結夥二人以上，為搬運贓物，使用車輛竊取森林主產物，
處有期徒刑柒月，併科罰金新台幣拾萬元，罰金如易服勞役，以
新台幣參仟元折算壹日。
    事  實
一、丙○○曾因違反森林法案件經臺灣高等法院臺中分院判處有
    期徒刑9 月確定，甫於民國91年7 月23日執行完畢。丙○○
    與乙○○於94年3 月29日下午4 時許，共乘丙○○所駕駛之
    車號G8－2350號自小貨車，由苗栗縣大湖鄉○○○○道台3
    線往北、於同縣獅潭鄉轉124 號縣道行經仙山附近，轉進某
    產業道路，見原為南庄鄉蓬萊地區林務局新竹林區管理處所
    屬林班內之森林主產品牛樟木，遭不詳人切割後移至該處放
    置，竟共同基於竊取森林主產品牛樟木之犯意聯絡，結夥共
    同竊取該牛樟木樹頭4 塊，重約1 公噸，價值新台幣（以下
    同）49,136.4元，將該牛樟木搬至上開小貨車內，得手後利
    用上開自小貨車搬運循原路返回。然因行跡可疑，而於同月
    30日凌晨3 時許，於獅潭鄉省道台3 線南下119 公里處，為
    警攔檢盤查，惟因警未能確定上開牛樟木係其2 人所竊，乃
    於採證後允其離去。嗣於同年4 月1 日晚上11時30分許，警
    方復於124 號縣道攔檢查獲陳賢志等人載運牛樟木，與丙○
    ○、乙○○2 人載運之牛樟木甚為雷同，認有可疑遂循線追
    查而悉上情。
二、案經苗栗縣警察局大湖分局報請臺灣苗栗地方法院檢察署檢
    察官偵查起訴。
    理  由
一、上開事實，業據被告丙○○、乙○○2 人於本院審理時坦承
    不諱，被告丙○○於本院供稱：竊取之地點是在仙山往蓬萊
    之間的叉路，那是別人鋸好，我看到人家放1 堆，就想撿現
    成的，是跟乙○○一起搬的，承認這是竊盜，也承認違反森
    林法第52條等語（見本院95年5 月2 日準備程序筆錄第3 至
    5 頁），證人即林務局大湖工作站南庄分站技術士甲○○於
    警詢證稱：依被告2 人所載運牛樟木之照片，可確認係南庄
    13、14、16林班地內之牛樟木，因苗124 縣道地區只有南庄
    林班地有牛樟木，且相片中之牛章樹頭部分，有被切剖痕跡
    ，所以我認定該牛樟木是南庄林班地所失竊之牛樟木等語（
    見第3141號偵查卷第19頁），證人即警員黃木乾於偵查中具
    結證稱：盤檢時發現被告2 人車後載著樟木，事後有調124
    縣道的監視器錄影帶，發現被告2 人在盤檢前1 天即3 月29
    日下午，及盤檢前約2 點多，都有經過仙山等語（見第3141
    號偵查卷第96頁），經核與被告等2 人之自白大致相符。此
    外，復有大湖分局百壽派出所偵辦丙○○、乙○○涉嫌竊盜
    案偵查報告1 份、被告乙○○所立具之領據1 紙、南庄林班
    清查照片10張、盤檢照片9 張、124 號縣道監視錄影器翻拍
    照片6 張（見第3141號偵查卷第44至62頁），附卷可資佐證
    。又被告2 人所竊取之牛樟木約1 公噸，依行政院農業委員
    會林務局新竹林區管理處函覆之「森林產物處分價格查定表
    」，1.5 公噸牛樟殘材之價格為73,704.6元，被告2 人所竊
    取之牛樟木約1 公噸，是被告所竊取牛樟木殘材之價值，應
    為49,136.4元（即以73,704.6元乘3 分之2） 。被告2 人犯
    行洵堪認定，本件事證明確，應依法論科。
二、核被告2 人所為，均係犯森林法第52條第1 項第4 款、第6
    款之結夥2 人為搬運贓物使用車輛竊取森林主產物罪。被告
    2 人就前開犯行有犯意之聯絡及行為之分擔，不論依修正前
    之刑法第28條，或修正後之刑法第28條之規定，均構成共同
    正犯，對被告而言並無有利或不利之情形，自不生新舊法比
    較之問題，應逕依修正前之刑法第28條，論以共同正犯。又
    被告丙○○有事實欄所載有期徒刑執行完畢之情形，有臺灣
    高等法院被告前案紀錄表1 份附卷可稽，其於5 年以內再故
    意犯本件有期徒刑以上之罪，不論依修正前之刑法第47條，
    或修正後之刑法第47條第1 項之規定，均構成累犯，對被告
    而言並無有利或不利之情形，自不生新舊法比較之問題，應
    逕依修正前之刑法第47條，論以累犯，並加重其刑。另被告
    2 人於犯罪時，刑法第42條第2 項前段規定：「易服勞役以
    1 元以上3 元以下折算一日。」，被告行為時之易服勞役折
    算標準，業據修正前罰金罰鍰提高標準條例第2 條前段規定
    ，就其原定數額提高為100 倍折算1 日，則本件被告行為時
    之易服勞役折算標準，應以銀元300 元折算1 日，即新台幣
    900 元折算1 日。惟95年7 月1 日修正公布施行之刑法第42
    條第3 項前段規定：「易服勞役以新台幣1000元、2000元或
    3000元折算1 日。」比較修正前後之易服勞役折算標準，以
    修正後之規定，較有利於被告，則應依刑法第2 條第1 項後
    段規定，適用修正後之刑法第42條第3 項前段規定，定其折
    算標準，附此敘明。經查，被告2 人所竊得樟木之山價為49
    ,136.4 元 ，此有上述行政院農業委員會林務局新竹林區管
    理處函、森林產物處分價格查定表在卷可憑，足見價格尚非
    高昂。爰審酌被告丙○○前亦有違反森林法素行（有臺灣高
    等法院被告全國前案紀錄表1 份在卷可考）、被告2 人犯罪
    之動機在於本身之貪念、手段尚稱平和、所生之危害，犯罪
    後於警詢、偵查中均否認犯行，飾詞狡辯，惟於本院審理時
    終能坦承犯行，態度尚佳等一切情狀，並衡酌檢察官之具體
    求刑，對被告2 人分別量處如主文所示之有期徒刑，並處以
    贓額即上述樟木山價2 倍以上5 倍以下如主文所示的罰金，
    罰金部分並諭知易服勞役之折算標準。
據上論斷，應依刑事訴訟法第273 條之1 第1 項、第299 條第1
項前段，森林法第52條第1 項第4 款、第6 款，刑法第11條前段
、第2 條第1 項、修正前刑法第28條、第42條第3 項、修正前刑
法第47條，判決如主文。
本案經檢察官劉玉書到庭執行職務。
中    華    民    國    95    年    7     月    19    日
                  刑事第三庭    法  官  吳國聖
以上正本與原本無異。
如不服本判決，應於判決送達後10日內向本院提出上訴狀（應附
繕本）。告訴人或被害人如對於本判決不服者，應具備理由請求
檢察官上訴，其上訴期間之計算係以檢察官收受判決正本之日期
為準。
中    華    民    國    95    年    7     月    19    日
                                書記官  歐明秀
論罪法條：
森林法第52條第1項
竊取森林主、副產物而有左列情形之一者，處 6 月以上 5 年以
下有期徒刑，併科贓額二倍以上五倍以下罰金：
一  於保安林犯之者。
二  依機關之委託或其他契約，有保護森林義務之人犯之者。
三  於行使林產採取權時犯之者。
四  結夥二人以上或僱使他人犯之者。
五  以贓物為原料，製造木炭、松節油、其他物品或培植菇類者
    。
六  為搬運贓物，使用牲口、船舶、車輛，或有搬運造材之設備
    者。
七  掘採、毀壞、燒燬或隱蔽根株，以圖罪跡之湮滅者。
八  以贓物燃料，使用於礦物之採取，精製石灰、磚瓦或其他物
    品之製造者。


司法院資訊處製作；財團法人民間司法改革基金會備份。
